臺灣彰化地方法院刑事判決　　　　　　　 96年度訴字第104號
公　訴　人　臺灣彰化地方法院檢察署檢察官
被　　　告　乙○○
　　　　　　　　　　　7號
上列被告因妨害公務等案件，經檢察官聲請簡易判決處刑（95年
度偵字第10964 號），本院員林簡易庭認不宜以簡易判決處刑（
95年度員簡字第663 號），簽移本院刑事庭依通常程序審理，判
決如下：
    主  文
乙○○傷害人之身體，處有期徒刑月，如易科罰金，以新臺幣
壹仟元折算壹日；又於公務員依法執行職務時，當場侮辱，處拘
役拾日，如易科罰金，以新臺幣壹仟元折算壹日。
被訴毀損、妨害職務上掌管物品罪部分均無罪。
    事  實
一、緣乙○○因懷疑甲○疑似在其背後散佈其對女友下符咒、符
    水之言語，導致其與女友分手，本即對甲○心有不滿，又因
    於民國95年11月27日下午6 時許與友人飲酒時，友人再度提
    及上開傳言，乙○○聽聞後對甲○更為憤怒，竟萌生傷害甲
    ○身體之犯意，然為免在友人面前失態，乃加以隱忍，待至
    同日晚上8 時20分許飲酒完畢後（未達心神喪失或精神耗弱
    之程度），乙○○隨即至甲○位在彰化縣溪湖鎮○○里○○
    ○路57之12號之住處，先持在甲○住處門口拾得之水泥塊敲
    打甲○住處之鐵門，待甲○開門後，即空手揮拳打向甲○之
    臉部，再以手毆、腳踹之方式毆打甲○之四肢及與甲○拉扯
    ，嗣並以牙齒咬傷甲○右手手臂，致甲○所穿著之短袖上衣
    衣領及袖口下方縫線於毆打過程中因拉扯而破裂（此部分不
    成立毀損罪），甲○並因而受有臉部挫傷、左手肘擦傷（2x
    7cm） 、左手擦傷（1x1cm） 、左膝蓋擦傷（2x2cm） 、左
    足擦傷（0.5x0.5cm） 及右手咬痕等傷害。
二、甲○因突遭乙○○毆打，情急下乃奔跑至住處附近之彰化縣
    警察局溪湖分局忠覺派出所（下稱忠覺派出所）尋求保護，
    惟乙○○仍不罷手，自後追逐甲○至忠覺派出所，並於到達
    忠覺派出所時，繼續以腳踹向甲○，忠覺派出所執班員警施
    榮富見狀，立即將乙○○拉開，將其帶至辦公室之辦公桌旁
    坐定及安撫情緒，並通知巡邏員警回所處理，而甲○此時則
    躲至忠覺派出所另一辦公室內。施榮富於巡邏員警回所前，
    為了解衝突緣由，乃向乙○○詢問案發起源及經過，詎乙○
    ○見身著警察制服之員警施榮富對其進行案情詢問，竟基於
    對依法執行職務之公務員侮辱之犯意，當場以「幹你娘」等
    三字經穢語辱罵依法執行職務之員警，當場污辱員警施榮富
    。
三、嗣於95年11月28日凌晨3 時許，員警對乙○○作完筆錄後，
    帶同乙○○返回甲○上揭住處外，扣得上開非被告所有之水
    泥塊2 塊。
四、案經被害人甲○訴由彰化縣警察局溪湖分局報請臺灣彰化地
    方法院檢察署檢察官偵查起訴。
    理  由
壹、證據能力部分：
    本案下揭全部卷證所涵括之供述證據及非供述證據，經本院
    依法踐行調查證據程序，公訴人及被告均不爭執各該證據之
    證據能力，且亦查無依法應排除其證據能力之情形，是後述
    所引用證據之證據能力均無疑義，合先敘明。
貳、實體部分：
一、有罪部分：
  (一)普通傷害罪之論據：
    上揭傷害之犯罪事實，業據被告乙○○迭於警詢、偵查及本
    院審理時坦承不諱，核與證人即告訴人甲○於警詢及本院審
    理時之證述相符，並有行政院衛生署彰化醫院診斷證明書1
    紙、現場及證人甲○受傷照片12張附卷可稽，及水泥塊2 塊
    扣案可佐，足徵被告上開自白與事實相符，堪以採信。本案
    被告上開傷害犯行之事證已臻明確，被告犯普通傷害罪至堪
    認定，應依法論科。
  (二)侮辱公務員罪之論據：
    1.訊據被告固不否認於上揭時間因追打告訴人甲○而至忠覺
      派出所，經證人即值班員警施榮富制止後，遭帶入忠覺派
      出所詢問之事實，惟辯稱：伊當時已喝醉了，不知道有無
      辱罵施榮富「幹你娘」等三字經之穢語云云。
    2.經查：
    (1)被告因追打告訴人至忠覺派出所，經員警施榮富制止後，
      施榮富即將被告帶入忠覺派出所，嗣於詢問被告衝突發生
      緣由以初步了解案情時，被告即以「幹你娘」等三字經辱
      罵施榮富等情，業據證人即該員警施榮富於本院審理中證
      述明確（參本院審判筆錄第9 、10頁）。則本院審酌證人
      施榮富僅係因值班而受理本案之員警，又無證據顯示證人
      與被告有何嫌隙而故意誣陷之情，認證人上揭證述應堪採
      信。
    (2)又員警施榮富當時係服值班勤務，負責受理報案、接聽電
      話、管制槍械及維護派出所安全之工作，本案將追打告訴
      人至忠覺派出所之被告帶入忠覺派出所，並於巡邏員警返
      所處理前，對被告初步詢問案情等，均屬值班員警之職務
      乙節，亦據證人施榮富於本院審理時結證明確（參本院審
      判筆錄第11、12頁），則被告於證人施榮富將伊安置於忠
      覺派出所內，並進行案情詢問時，以「幹你娘」等三字經
      辱罵證人施榮富，自屬對依法執行職務之公務員當場侮辱
      無疑。
    (3)至被告雖以前詞置辯，惟：
      證人甲○於本院審理時結證稱：被告當天身上雖然有酒
        味，但被告打他時，站的很穩，且於追逐他到忠覺派出
        所的路上，被告不但跑得很快，也沒有跌倒等語（參本
        院審判筆錄第5-7 頁）。
      證人施榮富於本院審理時結證稱：被告當時應該有喝酒
        ，但伊除了情緒激動，講話比較大聲及有點含糊外，並
        沒有其他如走路不穩、口吃等醉態，當時員警沒有馬上
        對被告製作筆錄係因被告情緒較激動，須等伊情緒較平
        穩才製作，而不是因被告酒醉無法製作，其依當時被告
        之狀況判斷，認被告雖有喝酒，但意識仍是清楚的等語
        （參本院審判筆錄第12、13頁）。
      被告於案發後經警施以呼氣酒經濃度測試之結果為每公
        升0.49毫克，有呼氣酒精濃度測試單1 紙在卷可憑，則
        縱以國人之酒精代謝率回推，案發時被告之呼氣酒精濃
        度亦應未逾每公升0.7 毫克。按當人飲酒後，若以呼氣
        酒精濃度測試器測得之呼氣濃度達到每公升達0.5 毫克
        者，有反應較慢、感覺減低之現象，達0.75毫克者，則
        有思考改變、個性行為改變之現象，業經行政院國軍退
        除役官兵輔導委員會臺北榮民總醫院以88年8 月5 日（
        88）北總內字第26868 號函說明甚明；而被告自承經常
        飲酒（參本院審判筆錄第19頁），伊對酒精之耐受度自
        應較一般人為高，亦即，須有更高之酒精濃度被告始會
        出現酒醉之現象，此參諸上開二位證人之證述自明。
      況被告於警詢自承：係因員警阻擋伊打告訴人，一時氣
        憤，才出口罵警察等語（參偵卷第10頁）；復於本院審
        理時自承：伊係於案發日下午6 時許飲酒時決定要毆打
        告訴人，但一直隱忍至當日晚上8 時20分飲酒結束始動
        手，且警詢筆錄所載毆打告訴人之原因及經過都是伊所
        自行陳述，當時伊之精神意識狀態都清楚等語（參本院
        審判筆錄第17-19 頁）。
      是本院審酌上情，認以被告所測得之酒精濃度及上開行止
      狀態，伊於案發時之精神及意識狀態應仍清楚，尚無酒醉
      而達無法自制、不知所為之程度，被告辯稱伊不記得是否
      辱罵員警云云，顯係事後卸責之詞，不足採信。
    3.綜上所述，本案上開被告侮辱公務員之犯行事證已臻明確
      ，被告侮辱公務員罪亦堪認定，應依法論科。
  (三)論罪科刑：
    1.核被告所為如犯罪事實一所示之犯行，係犯刑法第277 條
      第1 項普通傷害罪，所為如犯罪事實二所示之犯行，係犯
      刑法第140 條第1 項侮辱公務員罪。其所犯上開普通傷害
      罪、侮辱公務員罪二罪間，犯意各別，罪名有異，應予分
      論併罰。
    2.至被告雖係於飲酒後始犯本案上開犯行，惟依上揭被告當
      時之酒醉程度，尚未達致不能辨識其行為違法及致其辨識
      行為違法或依其辨識而行為之能力顯著減低之程度，是自
      無刑法第19條不罰或減輕刑罰之適用，附此敘明。
    3.爰審酌被告僅因懷疑告訴人散佈謠言導致伊與女友分手，
      即於酒後至告訴人住處毆打告訴人，又於追打告訴人至警
      局，經員警制止後，對執行職務之員警加以辱罵，不但造
      成告訴人身體多處受傷，亦顯示伊輕忽法紀之心態，再參
      以被告之素行（參卷附之臺灣高等法院被告前案錄表）、
      犯罪手段及犯後並未坦承全部犯行等一切情狀，分別量處
      如主文所示之刑，並均諭知易科罰金之折算標準，以示懲
      儆。
    4.至扣案之水泥2 塊，與本案之傷害及侮辱公務員之犯行無
      關，亦非被告所有，自不得諭知沒收，併此敘明。
二、無罪部分
  (一)公訴意旨略以：被告乙○○另基於毀損之故意，在上開時、
    地，徒手撕毀告訴人甲○穿著之短袖上衣衣領及袖口下方縫
    線，致令不堪用；嗣被告於忠覺派出所員警請伊坐於該派出
    所內第一辦公室第二座位上，等待警員進一步處理時，另基
    於妨害公務之犯意，徒手敲破該派出所內警員職務上掌管之
    辦公桌上之玻璃，致令不堪使用。因認被告所為，分別涉有
    刑法第354 條之毀損罪及第138 條之妨害職務上掌管物品罪
    嫌云云。
  (二)按犯罪事實應依證據認定之，無證據不得認定其犯罪事實；
    又不能證明被告犯罪者，應諭知無罪之判決，刑事訴訟法第
    154條第2 項、第301 條第1 項分別定有明文。
  (三)毀損罪部分：
    1.訊據被告固不否認於毆打告訴人之過程中，造成告訴人之
      衣服受有上開毀損之事實，惟辯稱：伊只是要打告訴人，
      沒有要毀損告訴人衣服之故意，告訴人之衣服可能是伊與
      告訴人互相拉扯時破掉的等語。
    2.按行為非出於故意或過失者，不罰。過失行為之處罰，以
      有特別規定者，為限，刑法第12條定有明文，而刑法第35
      4 條毀損罪之規定並無過失行為之處罰，自以故意行為為
      處罰對象。
    3.查證人甲○於本院審理時結證稱：案發日他打開鐵門，被
      告就揮拳打他，他就用手擋，因被告想繼續打他，二人即
      進而互相拉扯，他的衣服應該是那時候拉扯破掉的等語（
      參本院審判筆錄第6 頁），核與被告上揭辯詞相符，則被
      告所辯應非虛妄。是被告係於毆打告訴人過程中，因告訴
      人反抗，伊為繼續毆打告訴人而拉扯時，扯破告訴人衣服
      之事實，已堪確定，則被告扯破告訴人衣服之行為，既係
      於實施傷害行為時所造成，即難認被告另有毀損之故意（
      最高法院51年臺上字第588 號判例意旨參照），而以毀損
      罪相繩。
 (四)妨害職務上掌管物品罪部分：
   1.按刑法第138 條損壞公務員職務上掌管之物品罪，須該項
     物品基於職務上之關係而掌管者，始為相當，若與其職務
     無關，僅供日常使用之物品，縱予損壞，亦難繩以該條之
     罪；辦公桌上之玻璃板，不過為一般辦公用品之設置，僅
     屬靜態設備與其執行臨檢及查證職務之執行，無何直接關
     係，不能認為刑警顏某職務上所掌管之物品，如於公務員
     執行職務時，以強暴方法擊毀玻璃等物品，僅成立刑法第
     135 條第1 項、第354 條之罪並從一重處斷，方為適法（
     最高法院73年度臺上字第4557號、74年度臺上字第670 號
     判決意旨參照）。
   2.訊據被告雖不否認於上揭時間毀損忠覺派出所內第一辦公
     室第二座位辦公桌上玻璃之事實，且復有卷附照片可佐，
     惟依上揭判決意旨，忠覺派出所辦公桌上之玻璃板既非員
     警基於職務上之關係而掌管之物，毀損該玻璃自與刑法第
     138 條損壞公務員職務上掌管物品罪之構成要件有間，尚
     難論以該條之罪。
   3.又刑法第354 條毀損罪，依同法第357 條規定需告訴乃論
     ，查本件被害人彰化縣警察局溪湖分局因被告已將毀損之
     玻璃修復（即換新）而表示不對被告提出毀損告訴乙節，
     有該分局96年2 月7 日溪警分偵字第0960002227號函1 紙
     在卷可按，故公訴意旨所指妨害職務上掌管物品罪部分本
     院無從變更為普通毀損罪為審理。另被告係因看見伊母親
     及兄長到忠覺派出所，一時情緒失控才毀損上開玻璃，並
     非針對當時在旁之員警施榮富所為等情，亦據證人施榮富
     於本院審理時證述明確（參本院審判筆錄第9 、11頁），
     則被告顯非對執行職務之公務員施強暴亦明，是自亦不得
     以刑法第135 條第1 項之罪相繩，均附此敘明
  (五)綜上所述，被告既無毀損告訴人甲○衣服之故意，另所為毀
    損忠覺派出所辦公桌上玻璃之行為，又與妨害職務上掌管物
    品罪之構成要件有間，自難以毀損罪及妨害職務上掌管物品
    罪二罪相繩，此外，復查無其他證據足認被告確有公訴人所
    指該二罪之犯行，揆諸首開說明，自應就被告各該部分均為
    無罪之諭知。
據上論斷，應依刑事訴訟法第452 條、第299 條第1 項前段、第
301 條第1 項，刑法第140 條第1 項、第277 條第1 項、第41條
第1 項前段，刑法施行法第1 條之1 第1 項、第2 項前段，判決
如主文。
本案經檢察官黃淑媛到庭執行職務。
中　　華　　民　　國　　96　　年　　4 　　月　　17　　日
                  刑事第四庭    審判長法  官  周淡怡
                                      法  官  尚安雅
                                      法  官  吳永梁
以上正本證明與原本無異。
如不服本判決，應於判決送達後10日內，向本院提出上訴狀（須
附繕本）。
告訴人或被害人對於判決如有不服具備理由請求檢察官上訴者，
其上訴期間之計算係以檢察官收受判決正本之日期為準。
中　　華　　民　　國　　96　　年　　4 　　月　　17　　日
                                      書記官  陳美敏
附錄本案論罪科刑法條全文：
中華民國刑法第140條
於公務員依法執行職務時，當場侮辱，或對於其依法執行之職務
公然侮辱者，處6 月以下有期徒刑、拘役或1 百元以下罰金。
對於公署公然侮辱者亦同。
中華民國刑法第277條
傷害人之身體或健康者，處3 年以下有期徒刑、拘役或1 千元以
下罰金。
犯前項之罪因而致人於死者，處無期徒刑或7 年以上有期徒刑；
致重傷者，處3 年以上10年以下有期徒刑。
